【裁判字號】    95,上訴,1484
【裁判日期】    950803
【裁判案由】    毒品危害防制條例
【裁判全文】
臺灣高等法院臺中分院刑事判決        95年度上訴字第1484號
上  訴  人  臺灣南投地方法院檢察署檢察官
被      告  甲○○
上列上訴人因被告毒品危害防制條例案件，不服臺灣南投地方法
院95年度訴字第155號中華民國95年5月19日第一審判決（起訴案
號：臺灣南投地方法院檢察署 95年度毒偵字第323號；移送原審
併案案號： 同署95年度毒偵字第385號），提起上訴，及由臺灣
南投地方法院檢察署移送併案審理（95年度毒偵字第930、999號
），本院判決如下：
    主  文
原判決撤銷。
甲○○連續施用第一級毒品，處有期徒刑拾月。扣案第一級毒品
海洛因壹包（淨重零點零伍公克、空包裝重零點參零公克）、殘
留海洛因之注射針筒貳支，均沒收銷燬之。
    事  實
一、甲○○前曾因違反毒品危害防制條例案件，經原審法院以九
    十四年度毒聲字第七三號裁定送勒戒處所觀察勒戒後，因認
    無繼續施用毒品傾向，於民國九十四年六月二十三日執行完
    畢出所。
二、詎甲○○仍不知戒絕毒癮，於上開觀察勒戒執行完畢釋放後
    之五年內，復基於施用第一級毒品海洛因之概括犯意，自九
    十五年一月十日起，至九十五年五月二十一日上午十時（同
    月二十五日上午十時採尿往前回溯九十六小時）與同月二十
    四日十七時二十分（竊盜案被逮捕時）間，在南投縣不詳地
    點，以將海洛因摻水置於注射針筒內再注射血管之方式，或
    以將海洛因摻入香菸後點火吸食所產生煙霧之方式，連續施
    用海洛因多次。嗣於下列時、地分別為警查獲：
  (一)九十五年一月十日十八時四十分許，為警在南投縣集集鎮洞
    角巷與投27線道路口查獲，並扣得其所有第一級毒品海洛因
    一包（淨重0.05公克、空包裝重0.30公克）、內有海洛因殘
    留之注射針筒二支。
  (二)九十五年一月十六日十六時許，因被警列管為毒品調驗人口
    ，經警採尿呈嗎啡陽性反應。
  (三)九十五年一月二十六日十六時許，因被警列管為毒品調驗人
    口，經警採尿呈嗎啡陽性反應。
  (四)九十五年五月二十四日十七時二十分許因竊盜（竊割檳榔）
    案件經警逮捕後，於九十五年五月二十五日十時許，在警局
    經警採尿送驗後呈嗎啡陽性反應。
三、案經南投縣政府警察局集集分局報告臺灣南投地方法院檢察
    署檢察官偵查起訴及移送原審併案審理；暨由南投縣政府警
    察局集集分局、信義分局報請臺灣南投地方法院檢察署檢察
    官偵查後移送本院併案審理。
    理  由
一、按除被告所犯為死刑、無期徒刑、最輕本刑為三年以上有期
    徒刑之罪或高等法院管轄第一審案件者外，於前條第一項程
    序進行中，被告先就被訴事實為有罪之陳述時，審判長得告
    知被告簡式審判程序之旨，並聽取當事人、代理人、辯護人
    及輔佐人之意見後，裁定進行簡式審判程序；除簡式審判程
    序及簡易程序案件外，第一審應行合議審判，刑事訴訟法第
    二百七十三條之一第一項、第二百八十四條之一分別定有明
    文。本件被告所涉係死刑、無期徒刑、最輕本刑為三年以上
    有期徒刑之罪或高等法院管轄第一審案件以外之罪，並於原
    審行準備程序時就被訴事實為有罪之陳述，原審合議庭依前
    揭規定，經評議結果，裁定改由一名法官獨任行簡式審判程
    序，先予敘明。
二、訊據被告坦承連續多次施用第一級毒品海洛因之犯行；且被
    告先後四次經警採尿送驗結果，均呈嗎啡陽性反應，亦有中
    山醫學大學附設醫院藥物濫用檢測中心2006/01/26確認檢驗
    結果報告、南投縣政府警察局集集分局委託鑑驗尿液與代號
    真實姓名對照表（第一次）、詮昕科技股份有限公司報告日
    期95/02/10濫用藥物尿液檢驗報告、檢察官強制到場（強制
    採驗尿液）許可書、列管毒品人口尿液檢體採集送驗紀錄表
    （第二次）、詮昕科技股份有限公司報告日期95/02/16濫用
    藥物尿液檢驗報告、列管毒品人口尿液檢體採集送驗紀錄表
    （第三次）、中山醫學大學附設醫院檢驗科藥物檢測中心20
    06/06/15確認檢驗結果報告、南投縣政府警察局信義分局委
    託鑑驗尿液代號與真實姓名對照表（第四次）等在卷可稽。
    而被告第一次為警查獲所扣得之白粉一包，經送驗結果，確
    含有第一級毒品海洛因成分，淨重0.05公克（空包裝重0.30
    公克），有法務部調查局九十五年二月二十七日調科壹字第
    九七０００二九七九號鑑定通知書一紙附卷可憑（見原審卷
    第11頁）；該次另扣得之注射針筒二支經送驗檢出海洛因成
    分，亦有行政院衛生署管制藥品管理局九十五年四月十九日
    管檢字第0950004012號函檢附該局鑑定書一份在卷可考（見
    原審卷第19、21頁）；復有被告所有海洛因一包、內有海洛
    因殘留之注射針筒二支扣案可資佐證。足徵被告自白與事實
    相符，堪予採信。又查，被告前曾因違反毒品危害防制條例
    案件，經原審法院以九十四年度毒聲字第七三號裁定送勒戒
    處所觀察勒戒後，因認無繼續施用毒品傾向，於九十四年六
    月二十三日執行完畢出所之事實，有臺灣高等法院被告前案
    紀錄表在卷可稽，被告顯係於受觀察勒戒執行完畢釋放後，
    五年內再犯毒品危害防制條例第十條第一項之罪，依同條例
    第二十三條第二項規定，應依法追訴。綜上所述，本件被告
    犯罪事證明確，其犯行洵堪認定，自應依法論科。
三、被告行為後，刑法第五十六條規定業以中華民國九十四年二
    月二日總統華總一義字第09400014901 號令刪除該條文，並
    自九十五年七月一日施行。按刑法第二條第一項所稱之法律
    ，係指刑罰所依存的整體法律狀態，故法律有變更應指足以
    影響行為的可罰性與法律效果的法令因修正或廢止而有所變
    更而言。所以刑法法律變更概念，應界定在法律規定的改變
    ，足以影響刑罰權判斷者而言，刑法總則的變更，自然會影
    響到個別犯罪的成立，乃至於法律效果的結構，自屬法律變
    更，應為新舊法之比較。而刑法修正之後，原屬連續犯之數
    個犯罪行為，依新法應數罪併罰，比較修正前之規定，可依
    裁判上一罪論處，顯然修正前之規定有利於被告，如仍依修
    正後之規定，對於被告極為不利，從而，解釋上對於刑法第
    二條之解釋，應包括此種影響罪刑加重之規定。本件被告連
    續施用第一級毒品海洛因，因其得處徒刑之範圍乃依施用第
    一級毒品罪之本刑得加重至二分之一而已，顯然比依新刑法
    規定，應將多次施用第一級毒品海洛因分論併罰之結果為輕
    ，依裁判時之新法第二條第一項比較之結果，以修正前刑法
    較有利於被告，應依修正前刑法第五十六條規定，以連續施
    用第一級毒品罪論處。
四、按海洛因屬毒品危害防制條例第二條第二項第一款所指之第
    一級毒品，不得非法施用。核被告所為，係犯毒品危害防制
    條例第十條第一項之施用第一級毒品罪；被告為施用第一級
    毒品而持有第一級毒品，其持有之低度行為應為施用之高度
    行為所吸收，不另論罪。被告先後多次施用第一級毒品之犯
    行，時間緊接，所犯又係構成要件相同之罪，顯係基於概括
    犯意反覆為之，為連續犯，應依修正前刑法第五十六條規定
    以一罪論，並加重其刑。另被告除起訴犯罪事實以外之施用
    海洛因犯行雖未據起訴，然業經檢察官移送併案審理，本院
    認該部分與起訴部分具有連續犯之裁判上一罪關係，為起訴
    效力所及，自得併予審理。
五、原審認被告犯罪事證明確，予以論罪科刑，固非無見。惟被
    告於九十五年一月十六日被查獲後仍有多次施用海洛因之行
    為，並經檢察官併案前來，此部分原審未及併予審理，仍有
    未洽；檢察官上訴意旨亦執此指摘原判決不當，自有理由，
    應由本院將原判決撤銷改判。爰審酌被告前曾有施用毒品犯
    行，經送觀察勒戒執行完畢釋放後，猶不知悔改，再施用毒
    品不輟，不僅戕害自身健康，更辜負國家將之視為病人之立
    法本旨，本應從重量刑，然姑念其於審理中尚知坦認犯行，
    且其因鴉片類成癮，曾於95/3/4、95/3/21、95/4/11、95/5
    /5、95/5 /13、95/5/29、95/6/17等多次至衛生署草屯療養
    院門診治療，有該院95/06/17出具之診斷證明書一份（見本
    院卷第24頁）在卷可參；雖被告施用毒品之時間係連續至九
    十五年五月下旬，可見被告於自行前往草屯療養院門診期間
    ，仍有施用海洛因之行為，然戒毒本極為困難，非堅此百忍
    難以全功，被告願自行前往醫院門診治療，仍執嘉許；暨考
    量其犯罪動機、目的、手段、施用之次數、期間及其智識程
    度、生活狀況等一切情狀，量處如主文第二項所示之刑。扣
    案第一級毒品海洛因一包（淨重0.05公克）為毒品危害防制
    條例第二條第二項第一款規定之第一級毒品，另該包海洛因
    之外包裝（空包裝重0.30公克），因有海洛因殘留，難以析
    離，亦應認屬第一級毒品（按調查局鑑定時雖對外包裝秤重
    ，但實際上包裝袋內仍有海洛因之殘留，有該局 93年3月19
    日調科壹字第09300113060 號函可參），均應依毒品危害防
    制條例第十八條第一項前段規定，宣告沒收銷燬之。又置於
    扣案二支注射針筒內之殘留海洛因，經鑑定結果確係毒品海
    洛因，業如前述，而該二支注射針筒因注射針筒本身與附著
    其內殘留之海洛因尚難析離，整體應視為毒品，均應依毒品
    危害防制條例第十八條第一項前段規定，宣告沒收銷燬之。
據上論結，應依刑事訴訟法第三百六十九條第一項前段、第三百
六十四條、第二百九十九條第一項前段，毒品危害防制條例第十
條第一項、第十八條第一項前段，刑法第二條第一項前段、第十
一條、（修正前）第五十六條，判決如主文。
本案經檢察官乙○○到庭執行職務。
中    華    民    國    95    年    8     月    3     日
               刑事第四庭  審判長法  官  洪  耀  宗
                                 法  官  劉  登  俊
                                 法  官  江  德  千
上列正本證明與原本無異。
如不服本判決應於收受送達後十日內向本院提出上訴書狀，其未
敘述上訴之理由者並得於提起上訴後十日內向本院補提理由書（
均須按他造當事人之人數附繕本）。
                                 書記官  吳  麗  琴
中    華    民    國    95    年    8     月    4     日
【附錄論罪科刑法條】
毒品危害防制條例第十條第一項：
施用第一級毒品者，處六月以上五年以下有期徒刑。
                                                      Ｆ


司法院資訊處製作；財團法人民間司法改革基金會備份。
